臺灣嘉義地方法院民事裁定
111年度監宣字第261號
聲  請  人  劉文振  


相  對  人  劉文化    



關  係  人  劉文興  



上列當事人間請求監護宣告事件，本院裁定如下：
    主  文
宣告劉文化（男、民國00年00月00日生、身分證統一編號：Z000
000000號）為受監護宣告之人。
選定劉文振（男、民國00年0 月00日生、身分證統一編號：Z000
000000號）為受監護宣告人劉文化之監護人。
指定劉文興（男、民國00年0 月00日生、身分證統一編號：Z000
000000號）為會同開具財產清冊之人。
聲請程序費用新臺幣壹仟元由受監護宣告之人劉文化負擔。
    理  由
一、聲請意旨略以：聲請人為相對人之兄，相對人於民國94年間
    罹患憂鬱症後，開始對叫喚無反應、不發一語，致不能為意
    思表示或受意思表示（或不能辨識意思表示之效果），有身
    心障礙證明可查。為此，爰依民法第14條、第1110條、第11
    11條及家事事件法第164條規定，請求裁定相對人為受監護
    宣告之人，並選定劉文振為監護人，暨指定劉文興為會同開
    具財清冊之人等語。
二、按對於因精神障礙或其他心智缺陷，致不能為意思表示或受
    意思表示，或不能辨識其意思表示之效果者，法院得因本人
    、配偶、四親等內之親屬、最近一年有同居事實之其他親屬
    、檢察官、主管機關或社會福利機構之聲請，為監護之宣告
    ；受監護宣告之人應置監護人。法院為監護之宣告時，應依
    職權就配偶、四親等內之親屬、最近一年有同居事實之其他
    親屬、主管機關、社會福利機構或其他適當之人選定一人或
    數人為監護人，並同時指定會同開具財產清冊之人。法院為
    前項選定及指定前，得命主管機關或社會福利機構進行訪視
    ，提出調查報告及建議。監護之聲請人或利害關係人亦得提
    出相關資料或證據，供法院斟酌。法院選定監護人時，應依
    受監護宣告之人之最佳利益，優先考量受監護宣告之人之意
    見，審酌一切情狀，並注意下列事項：㈠受監護宣告之人之
    身心狀態與生活及財產狀況。㈡受監護宣告之人與其配偶、
    子女或其他共同生活之人間之情感狀況。㈢監護人之職業、
    經歷、意見及其與受監護宣告之人之利害關係。㈣法人為監
    護人時，其事業之種類與內容，法人及其代表人與受監護宣
    告之人之利害關係。民法第14條第1項、第1110條、第1111
    條、第1111條之1分別定有明文。
三、經查，聲請人主張之事實，業據提出身心障礙證明、戶籍謄
    本附卷可稽。嗣經本院囑託戴德森醫療財團法人嘉義基督教
    醫院（下稱嘉義基督教醫院）趙星豪醫師為鑑定結果略以：
    依據劉員（即相對人）家屬描述及病歷記載，劉員因情感性
    精神疾患於台中榮民總醫院灣橋分院精神科就診並接受治療
    ，但認知功能及自我照顧能力持續退化，目前已安置於護理
    之家接受長期照顧。在鑑定時劉員意識清醒，對叫喚可回應
    ，但注意力不佳，對問話僅部分能回答，且常答非所問或無
    法理解問話內容，認知功能有明顯缺損。劉員之臨床失智評
    量結果至少達到中度至重度失智程度，日常生活無法自理，
    對複雜社會事務完全無法獨立判斷。相對人因其精神障礙雖
    能為意思表示及受意思表示，但已無法辨識意思表示之效果
    等情，有精神鑑定報告書在卷可參。本院審酌上開鑑定意見
    ，認相對人已不能辨識意思表示之效果，從而聲請人聲請對
    相對人為監護之宣告，為有理由，應予准許。
四、本件相對人既受監護之宣告，自應為其選定監護人及指定會
    同開具財產清冊之人。查相對人未婚無子女，父母均已過世
    ，最近親屬為兄弟2人（即聲請人與關係人），有親屬系統
    表、戶籍謄本之記載可查。聲請人表示同意擔任相對人之監
    護人，關係人劉文興同意擔任會同開具財產清冊之人等情，
    有其等簽立之親屬同意書在卷可查。本院參酌劉文振、劉文
    興為相對人至親及其等之意願，認由劉文振任相對人之監護
    人，最能符合受監護宣告之人之最佳利益，爰選定劉文振為
    相對人之監護人，並指定劉文興為會同開具財產清冊之人。
五、末按民法第1113條準用同法第1099條、第1099條之1之規定
    ，監護開始時，監護人對於受監護人之財產，應依規定會同
    遺囑指定、當地直轄市、縣（市）政府指派或法院指定之人
    ，於二個月內開具財產清冊，並陳報法院；於前條之財產清
    冊開具完成並陳報法院前，監護人對於受監護人之財產，僅
    得為管理上必要之行為。本件劉文振既任相對人之監護人，
    其於監護開始時，對於相對人之財產，自應依前揭規定會同
    開具財產清冊之人即劉文興於二個月內開具財產清冊並陳報
    法院，併此敘明。
六、依家事事件法第164條第2項，裁定如主文。
中　　華　　民　　國　　111 　年　　10　　月　　21　　日
                  家事法庭    法　官  洪嘉蘭           
以上正本係照原本作成。
如對本裁定抗告，須於裁定送達後10日之不變期間內，向本院提
出抗告狀，並繳納抗告費新臺幣1,000元。
中　　華　　民　　國　　111 　年　　10　　月　　21　　日
                              書記官　林玫熹